【裁判字號】    98,訴,543
【裁判日期】    990111
【裁判案由】    給付租金
【裁判全文】
臺灣新竹地方法院民事判決               98年度訴字第543號
    原      告  乙○○○
    訴訟代理人  甲○○
    被      告  丁○○
    被      告  丙○○
上列當事人間請求給付租金事件，本院於民國98年12月21日辯論
終結，判決如下：
    主      文
被告丁○○應給付原告新臺幣捌拾貳萬捌仟零壹拾柒元及如附表
一所示之利息，如原告對被告丁○○之財產強制執行無效果時，
由被告丙○○給付原告上開金額。
被告丁○○應給付原告新臺幣玖仟柒佰陸拾元及自民國九十八年
十月二十七日起至清償日止，按年息百之五計算之利息。
原告其餘之訴駁回。
訴訟費用由原告負擔百分之一，餘由被告負擔。
    事實及理由
甲、程序方面﹕
一、按債務人對於支付命令於法定期間合法提出異議者，支付命
    令於異議範圍內失其效力，以債權人支付命令之聲請，視為
    起訴或聲請調解，民事訴訟法第519 條第1 項定有明文。本
    件原告對被告丁○○就本件請求聲請支付命令，經本院於民
    國（下同）98年7 月2 日以98年度司促字第6035號核發支付
    命令，被告丁○○於98年7 月7 日收受後於98年7 月10日聲
    明異議，依前揭說明，原告所為支付命令之聲請，視為起訴
    。
二、次按訴狀送達後，原告不得將原訴變更或追加他訴。但請求
    之基礎事實同一、擴張或減縮應受判決事項之聲明、不甚防
    礙被告之防禦及訴訟之終結者，不在此限，民事訴訟法第25
    5 條第1 項第2 款、第3 款、第7 款定有明文。又原告於判
    決確定前，得撤回訴之全部或一部。但被告已為本案之言詞
    辯論者，應得其同意。訴之撤回應以書狀為之。但於期日，
    得以言詞向法院或受命法官為之。以言詞所為訴之撤回，應
    記載於筆錄，如他造不在場，應將筆錄送達。訴之撤回，被
    告於期日到場，未為同意與否之表示者，自該期日起；其未
    於期日到場或係以書狀撤回者，自前項筆錄或撤回書狀送達
    之日起，十日內未提出異議者，視為同意撤回，同法第262
    條亦有明文。本件原告原僅對被告丁○○聲請支付命令，嗣
    於被告丁○○聲明異議，於本件訴訟程序進行中之98年8 月
    17日追加被告丙○○為被告，且原請求被告丁○○給付租金
    新臺幣（下同）808,000 元、代墊之管理費22,351元、代付
    電費及復電費13,125元及如附表二所示起息日起至清償日止
    ，按年息百分之5 計算之利息。嗣於98年8 月17日請求被告
    丁○○給付租金808,000 元、代墊之管理費22,351元、代付
    電費及復電費13,125元、假扣押費用、律師費及自附表二所
    示起息日起至清償日止，按年息百分之5 計算之利息，如原
    告對被告丁○○之財產強制執行無效果時，由被告丙○○給
    付。嗣於98年9 月23日言詞辯論期日，當庭撤回假扣押費用
    及律師費之請求，被告雖未為同意與否之表示，惟未於10日
    日提出異議，就假扣押費用及律師費之請求，即生撤回之效
    力。原告復於98年10月26日言詞辯論期日以言詞改請求被告
    丁○○給付租金798,000 元、代墊之管理費21,451元及自附
    表三所示起息日起至清償日止，按年息百分之5 計算之利息
    ，及水電瓦斯費及復用費18,326元及自98年1 月11日起至支
    付日止，按年息百分之5 計算之利息，若對被告丁○○執行
    無效果時，由被告丙○○支付。後再於98年11月23日以書狀
    更正請求被告丁○○給付租金808,000 元、代墊之管理費21
    ,451元及自附表三所示起息日起至清償日止，按年息百分之
    5 計算之利息，及水電瓦斯費及復用費18,326元及自98年1
    月11日起至支付日止，按年息百分之5 計算之利息，若對被
    告丁○○執行無效果時，由被告丙○○支付。另於98年11月
    25日言詞辯論期日再更正請求被告丁○○給付租金798,000
    元、代墊之管理費21,451元及自附表三所示起息日起至清償
    日止，按年息百分之5 計算之利息，及水電瓦斯費及復用費
    18,326元及自98年1 月11日起至支付日止，按年息百分之5
    計算之利息，若對被告丁○○執行無效果時，由被告丙○○
    支付，有前述書狀及言詞辯論筆錄可憑，原告所為追加丙○
    ○為被告，係基於同一租賃關係對承租人及保證人之請求，
    請求之基礎事實同一，且對被告之防禦及本件訴訟之終結不
    甚妨礙。另就其餘追加及變更部分，核原告所為屬減縮或擴
    張應受判決事項之聲明，依前揭說明，原告所為訴之追加及
    變更，均應准許，合先敘明。
乙、實體方面﹕
壹、原告主張﹕
一、被告丁○○於94年7 月16日向原告承租新竹縣竹北市○○○
    路180 號1 、2 樓房屋（下稱系爭房屋），租期自94年8 月
    1 日至97年7 月31日止，第1 年租金為每月40,000元，第2
    年起為每月42,000元，被告丙○○則為承租人即被告丁○○
    之保證人（下稱系爭租約）。被告丁○○應於94年7 月18日
    匯入押金及首月租金，惟經原告於94年7 月25日、94年8 月
    2 日以存證信函催告後仍不履行，經原告起訴後，業經判決
    給付；另本院以94年度竹北簡字第247 號、95年度簡上字第
    113 號判決被告丁○○應給付94年10月至95年12月之租金確
    定。惟被告丁○○乃拒付96年1 月至97年7 月之租金共計79
    8,000 元。另96年1 月至96年9 月之管理費每月1,059 元，
    96年10月至97年7 月之管理費每月1,192 元，合計共21,451
    元由原告代為墊付。被告丁○○亦未支付94年11月及95年1
    月之水費396 元、94年8 月至94年11月之瓦斯費894 元及自
    94年8 月至12月，暨94年8 月至95年2 月之電費，合計7,30
    3 元（因系爭房屋有二個電錶）。依系爭租約之約定，水電
    瓦斯、管理費均應由被告丁○○繳交。又停用水電瓦斯對被
    告丁○○較為有利，故於租賃期間未代付水電瓦斯費而申請
    停用。嗣原告為回復使用狀態而申請回復，水費部分復用費
    1,200 元、瓦斯則為1,960 元，電費為6,600 元，此等管理
    費、水電瓦斯費及申復費係因被告丁○○拒付所生之損害及
    因無因管理產生之費用，應由被告支付，爰起訴請求被告丁
    ○○給付租金798,000 元、代墊之管理費21,451元及自附表
    三所示起息日起至清償日止，按年息百分之5 計算之利息，
    及水電瓦斯費及復用費18,326元及自98年1 月11日起至支付
    日止，按年息百分之5 計算之利息，若對被告丁○○執行無
    效果時，由被告丙○○支付。
二、對被告抗辯之陳述﹕
    （一）系爭租約業經本院判決確定有效存在。被告以議員施
          壓不成，於前案寧請律師進行訴訟亦不願與原告討論
          如何賠償及以合意方式終止系爭租約，只要求無條件
          解約，使原告須以訴訟及強制執行之方式取得判決之
          金額。至於前案二審96年2 月27日筆錄所載內容並無
          合意終止系爭租約之意，只是被告同意原告得再找新
          房客以減少損害程，原告表示了解而已，故原告若另
          找到承租人且租金亦相當，即不能再向被告請求，若
          有差額，則可向被告請求。事後有招租，惟迄今仍未
          租出去。於前案二審有收被告寄送之資料，且有回信
          給被告，但系爭租約是不能解除的，若要解除，須經
          兩造協商。且前案二審法官只是告知被告，若系爭租
          約判決有效，原告仍有權對未請求部分請求，希望促
          成兩造達成和解以達全部解決之辭，惟被告拒絕和解
          ，否認前案判決即會於判決中表明，是被告斷章取義
          。
    （二）被告到處找理由不使用系爭房，且系爭房屋若有瑕疵
          ，應是被告要求原告出面協商解決，惟被告均未出面
          ，且前案判決中已敘明系爭房屋並無如被告所述之瑕
          疵存在。而況系爭房屋若能原定租出再出租，對兩造
          均有利，且可免於後續訴訟。
貳、被告主張﹕
一、系爭租約本身有瑕疵，從未使用系爭房一天，且約時系爭房
    屋尚未交屋。又系爭租約於94年7 月16日訂，惟被告於94年
    7 月17日去函原告表示不租之意，而系爭租約租期自94年8
    月1 日起，何來違約。又原告雖於94年8 月間表示有交付鑰
    匙予被告，惟至今仍未交付。且原告至今亦未交付系爭房屋
    予被告，況原告與建商系爭房屋係在94年10月15日，並註明
    欠大門鑰匙及漏水未處理，顯見原告不可能於94年8 月1 日
    交屋予被告，原告應將系爭房屋整理到讓被告可使用之狀況
    ，否則依實務見解及民法第423 條、441 之規定，被告免支
    付租金之義務。又兩造於96年2 月27日前二開庭時已合意終
    止系爭終約，且
    法官於97年1 月30日告知原告不得再收取租金，被告自無給
    付租金之義務，原告向被告請求，實無理由。
二、原告初次提起訴訟時即明確告知根本不可能向原告求償，若
    要等到原告再次將系爭房屋出租，系爭租約始終止，非常不
    合理，且原告至今都未租出去。在前案二審時原告並未提到
    差額部分，是要求被告簽署書面，在原告出租前，房租均由
    被告支付，此內容如何能簽。若被告同意原告轉租，不足部
    分尚須補貼，筆錄只須被告簽名即可，被告可自行出租。未
    同意原告可找新房客，亦未同意補貼租金。
三、水電瓦斯與不產無主從關係，原告尚未交付系爭房屋予被告
    使用，此部分費用即應由原告支付。又未繳租金原告可終止
    系爭租約，何以一直擔心被告會向原告請求，況前審法官認
    系爭租約已終止，爰請求駁回原告之訴。
、本院之判斷﹕
一、本院協同到庭之兩造整理並經肯認之爭點為﹕1.系爭租約有
    無終止。2.被告未使用系爭房屋，是否無給付租金及相關費
    用之義務。
二、經查被告爭執系爭房屋具有之瑕疵及其曾於94年7 月17日去
    函表示不欲承租系爭房屋，係在系爭租約租期開始前，被告
    無違約之情，暨原告未使系爭房屋具有使承租人即被告丁○
    ○能使用收益等影響系爭租約效力及原告至今未交付系爭房
    屋等之抗辯事由，已於原告依系爭租約請求被告給付94年10
    月至95年12月租金之訴訟中提出為攻擊防禦之方法，並經本
    院一一敘明不足採信之理由，從而認定系爭租約至95年12月
    底止仍有效存在乙節，業經本院依職權調閱本院95年度簡上
    字第113 號民事卷屬實。按法院於確定判決理由中，對訴訟
    標的以外當事人所主張或抗辯之重要爭點，本於兩造辯論之
    結果所為之判斷結果，除有顯然違背法令，或當事人提出新
    訴訟資料足以推翻原判斷之情形外，於同一當事人間，就與
    該重要爭點有關之他訴訟，不得再為相反之主張，法院亦不
    得作相異之判斷，此源於訴訟上之誠信原則及當事人公平之
    訴訟法理，避免紛爭反覆發生，以達「一次解決紛爭」所生
    之一種判決效力，最高法院96年度台上字第1782、2569號判
    決參照。本件被告並未提出其他足以推翻本院95年度簡上字
    第113 號確定判決認定結果之事證以供本院審酌，而該認定
    亦難認有何違背法令之處，是依前揭說明，被告所為之前揭
    抗辯，自屬無據。
三、被告另主張系爭租約於本院95年度簡上字第113 號案審理中
    ，兩造已合意終止等情，為原告所否認，查本院95年度簡上
    字第113 號於96年2 月27日之筆錄雖載有「被上訴人兼上訴
    人丁○○以及被上訴人兼上訴人二人複代理人﹕我們現在當
    庭對向方表示對方從今天開始就可以把系爭房屋再租給他人
    ，我們也就這個部分主張他有違反租約，向他主張違約的民
    事上相關權益。上訴人兼被上訴人訴訟代理人莊﹕我有當庭
    受領對造上開之意思表示。」惟經本院當庭勘驗當日開庭錄
    音內容，約略為﹕「原告訴代表示房屋無法出租，因為被告
    不願意給通知。法官詢問被告是否願意讓原告轉租，租金算
    到終止前，被告表示同意讓原告轉租，但是不同意簽原告所
    提的那張單子。法官表示在原告轉租之前的租金能否請求是
    另外一回事情，但至少讓原告先租出去，才不會耗在那裡。
    原告訴代也表示至少可以讓他開始租掉，不會被綁死。經雙
    方同意後才製作當日筆錄最後兩段內容。」（有98年12月21
    日言詞辯論筆錄可稽），是前述筆錄之記載係承審法官勸諭
    兩造和解，以免雙方權義持續受損。蓋依系爭租約第13第1
    項兩造均不得終止系爭租約，故於系爭租約仍有效存在時，
    原告自無從將系爭房屋予以轉租，則於被告不願使用之情形
    下，為減輕被告之損失及避免原告違約所為之協商，是前述
    筆錄僅在免除原告因轉租所負之賠償責任，兩造尚無合意終
    止系爭租約之意，是被告辯稱系爭租約業已合意終止，亦不
    足採。
四、按承租人因自己之事由，致不能為租賃物全部或一部之使用
    、收益者，不得免其支付租金之義務，民法第441 條定有明
    文，查兩造間之系爭租約既仍有效存在，而原告亦已依契約
    約定提出合於債之本旨即合於契約約定使用收益之租賃物予
    被告，被告丁○○徒因自己之事由未為租賃物之受領及使用
    ，依上開法條規定，自仍應對原告負給付租金之義務。
五、另按承租人應依約定日期，支付租金，民法第439條前段定
    有明文，系爭租約第4 條復約定被告丁○○應於每月5 日前
    自行將租金匯入原告指定之帳戶，亦有租賃契約可稽，從而
    ，原告請求被告丁○○給付96年1 月起至97年7 月止，每月
    42,000元之租金，合計798,000 元，及如附表一所示之利息
    ，自屬有據，應予准許。
六、再按區分所有權人有繳交管理費之義務，此觀之公寓大廈管
    理條例第18條第1 項第2 款、第21條自明。又按，系爭房屋
    有使用水電瓦斯，則原告依其與自來水公司、電力公司、瓦
    斯管理處所定之契約，即有繳納相關費用之義務。另依系爭
    租約第7 條第1 項有關管理費之給付及第2 項有關水電瓦斯
    費之支付，由出租人負擔，是被告丁○○即有給付管理費、
    水電瓦斯予原告之義務。原告已支付96年1 月至97年7 月之
    管理費21,451元及94年8 月至94年12月之瓦斯費894 元，另
    有94年11月至95年1 月之水費369 元及94年8 月至95年2 月
    之電費7,303 元等情，有收據可憑，原告自得向被告丁○○
    請求。另水電瓦斯等申復費分別為1,200 元、1,960 元、6,
    600 元，亦有收據足證，按管理事務，利於本人，並不違反
    本人明示或可得推知之意思者，管理人為本人支出必要或有
    益之費用，或負擔債務，或受損害時，得請求本人償還其費
    用及自支出時起之利息，或清償其所負擔之債務，或賠償其
    損害；管理事務不合於前條之規定時，本人仍得享有因管理
    所得之利益，而本人所負前條第 1 項對於管理人之義務，
    以其所得之利益為限。前項規定，於管理人明知為他人之事
    務，而為自己之利益管理之者，準用之，民法第176 條第1
    項、第177 條定有明文。本件被告丁○○依系爭租約有給付
    水電瓦斯費之義務，已如上所述，原告停用水電瓦斯雖未受
    被告丁○○之委任，亦無此義務，然以5 個月之瓦斯費即達
    984 元，3 個月之水費有369 元，7 個月之電費高達7,303
    元，若未停用，計算至97年7 月31日租期屆期之日，其金額
    顯過鉅，是原告此項停用行為，有利於被告丁○○本人，縱
    因被告丁○○否認系爭租約存在，原告此行為違反被告丁○
    ○可推知之意思，惟被告丁○○因原告此停用行為而享有少
    支付相關費用之利益，故原告申復水電瓦斯之費用，依前揭
    規定，仍得向被告丁○○請求。準此，原告請求被告丁○○
    給付管理費21,451元及附表一所示之利息及水電瓦斯費及申
    復費18,326元，為有理由，應予准許。
七、原告另請求被告丁○○給付水電瓦斯費及申復費18,326元自
    98年1月11日起算之遲延利息乙節，按給付無確定期限者，
    債務人於債權人得請求給付時，經其催告而未為給付，自受
    催告時起，負遲延責任。其經債權人起訴而送達訴狀，或依
    督促程序送達支付命令，或為其他相類之行為者，與催告有
    同一之效力，民法第229 條第2 項定有明文。本件原告支出
    之水電瓦斯費及申復費均在98年2 月11日至98年10月23日間
    ，有收據可參，而原告此部分請求係於98年12月26日經被告
    收受，有簽收資料可參，準此，原告請求被告丁○○給付自
    98年10月27日起自清償日止，按年息百分之5 計算之利息，
    為有理由，應予准許，逾此範圍之請求，即應駁回。
八、另查被告丙○○就系爭租約，係擔任被告丁○○之保證人，
    並非連帶保證人，其本身亦非承租人，且系爭租約內並未約
    定擔任保證人之被告丙○○，須對出租人負與承租人相同之
    契約責任，此有系爭租約在卷可憑。而按「稱保證者，謂當
    事人約定，一方於他方之債務人不履行債務時，由其代負履
    行責任之契約」、「保證債務，除契約另有訂定外，包括主
    債務之利息、違約金、損害賠償及其他從屬於主債務之負擔
    。」、「保證人於債權人未就主債務人之財產強制執行而無
    效果前，對於債權人得拒絕清償。」民法第739 條、第740
    條及第745 條均定有明文。是本件被告丙○○對原告，係於
    原告對被告丁○○所享有之前述租金798,000 元及其遲延利
    息，暨代墊管理費債權21,451元及遲延利息，另及水電瓦斯
    費8,566 元及前述允許之遲延利息，於原告對被告丁○○之
    財產強制執行而無效果時，被告丙○○始須就該等債務對原
    告負給付之責任。就原告因無因管理而支出之申復費用9,76
    0 元及前述准許之遲延利息部分，既非因系爭租約而生，被
    告丙○○即無須負擔。從而，原告依系爭租約、代墊之法律
    關係，請求被告丁○○給付租金798,000 元及如附表所示一
    之利息暨管理費21,451元及如表一所示之利息，併水電瓦斯
    費8,566 元及自98年10月27日起至清償日止，按年息百分之
    5 計算之利息，如對被告丁○○就上開債務強制執行而無效
    果時，被告丙○○應給付原朱同上開金額之範圍內，核屬於
    法有據，應予准許，逾此範圍，則無理由。
肆、本件事證已臻明確，兩造其餘主張、陳述及舉證，於判決之
    結果不生影響，爰不一一贅述，併此敘明。
伍、據上論結，本件原告之訴為一部有理由、一部無理由，依民
    事訴訟法第79條、第85條第1 項前段，判決如主文。
中    華    民    國    99    年    1     月    11    日
                  民事第二庭    法  官  盧玉潤
以上正本係照原本作成。
如對本判決上訴，須於判決送達後20日內向本院提出上訴狀。
                                書記官  謝國聖
中    華    民    國    99    年    1     月    11    日
附表一
┌─────┬───────┬─────┬───────┐
│金額（新臺│起息日（民國）│金額（新臺│起息日（民國）│
│幣）      │              │幣）      │              │
├─────┼───────┼─────┼───────┤
│42,000元  │96年1 月6日   │42,000元  │96年2月6日    │
├─────┼───────┼─────┼───────┤
│42,000元  │96年3月6日    │42,000元  │96年4月6日    │
├─────┼───────┼─────┼───────┤
│42,000元  │96年5月6日    │42,000元  │96年6月6日    │
├─────┼───────┼─────┼───────┤
│42,000元  │96年7月6日    │42,000元  │96年8月6日    │
├─────┼───────┼─────┼───────┤
│42,000元  │96年9月6日    │42,000元  │96年10月6日   │
├─────┼───────┼─────┼───────┤
│42,000元  │96年11月6日   │42,000元  │96年12月6日   │
├─────┼───────┼─────┼───────┤
│42,000元  │97年1月6日    │42,000元  │97年2月6日    │
├─────┼───────┼─────┼───────┤
│42,000元  │97年3月6日    │42,000元  │97年4月6日    │
├─────┼───────┼─────┼───────┤
│42,000元  │97年5月6日    │42,000元  │97年6月6日    │
├─────┼───────┼─────┴───────┤
│42,000元  │97年7月6日    │備註﹕此項目為租金，均至清│
│          │              │償日止，按年息百分之5 計算│
│          │              │之利息。                  │
└─────┴───────┴─────────────┘
┌─────┬───────┬─────┬───────┐
│金額（新臺│起息日（民國）│金額（新臺│起息日（民國）│
│幣）      │              │幣）      │              │
├─────┼───────┼─────┼───────┤
│3,177元   │96年5月24日   │9,930元   │96年11月6日   │
├─────┼───────┼─────┴───────┤
│8,344元   │97年8月6日    │備註﹕此項目為管理費，均至│
│          │              │清償日止，按年息百分之5 計│
│          │              │算之利息。                │
└─────┴───────┴─────────────┘
┌───────────────────────────┐
│水電瓦斯費新臺幣8,566 元自民國98年10月27日起至清償日止│
│，按年息百分之5 計算之利息。                          │
└───────────────────────────┘
附表三﹕
┌─────┬───────┬─────┬───────┐
│金額（新臺│起息日（民國）│金額（新臺│起息日（民國）│
│幣）      │              │幣）      │              │
├─────┼───────┼─────┼───────┤
│42,000元  │96年1 月6日   │42,000元  │96年2月6日    │
├─────┼───────┼─────┼───────┤
│42,000元  │96年3月6日    │42,000元  │96年4月6日    │
├─────┼───────┼─────┼───────┤
│42,000元  │96年5月6日    │42,000元  │96年6月6日    │
├─────┼───────┼─────┼───────┤
│42,000元  │96年7月6日    │42,000元  │96年8月6日    │
├─────┼───────┼─────┼───────┤
│42,000元  │96年9月6日    │42,000元  │96年10月6日   │
├─────┼───────┼─────┼───────┤
│42,000元  │96年11月6日   │42,000元  │96年12月6日   │
├─────┼───────┼─────┼───────┤
│42,000元  │97年1月6日    │42,000元  │97年2月6日    │
├─────┼───────┼─────┼───────┤
│42,000元  │97年3月6日    │42,000元  │97年4月6日    │
├─────┼───────┼─────┼───────┤
│42,000元  │97年5月6日    │42,000元  │97年6月6日    │
├─────┼───────┼─────┴───────┤
│42,000元  │97年7月6日    │備註﹕此項目為租金，均至清│
│          │              │償日止，按年息百分之5 計算│
│          │              │之利息。                  │
└─────┴───────┴─────────────┘
┌─────┬───────┬─────┬───────┐
│金額（新臺│起息日（民國）│金額（新臺│起息日（民國）│
│幣）      │              │幣）      │              │
├─────┼───────┼─────┼───────┤
│3,177元   │96年5月24日   │9,930元   │96年11月6日   │
├─────┼───────┼─────┴───────┤
│8,344元   │97年8月6日    │備註﹕此項目為管理費，均至│
│          │              │清償日止，按年息百分之5 計│
│          │              │算之利息。                │
└─────┴───────┴─────────────┘

司法院資訊處製作；財團法人民間司法改革基金會備份。
